【裁判字號】    99,交抗,404
【裁判日期】    991015
【裁判案由】    聲明異議
【裁判全文】
臺灣高等法院高雄分院刑事裁定         99年度交抗字第404號
抗 告 人即
原處分機關  高雄市政府交通局
代  表  人  甲○○
受 處 分人  乙○○
上列抗告人因受處分人違反道路交通管理處罰條例聲明異議案件
，不服臺灣高雄地方法院中華民國99年8 月31日裁定（99年度交
聲字第2045號），提起抗告，本院裁定如下：
    主  文
原裁定撤銷。
乙○○之異議駁回。
    理  由
一、本件抗告意旨略以：受處分人乙○○於民國99年1 月14日上
    午8 時57分許，駕駛車號5381-EJ 自用小客車沿臺北市○○
    區○○道政大三街由北往南行經幹線道政大二街口時，因「
    支線道車不讓幹線道車先行」而違規，致與由西往東沿政大
    三街幹線行駛之蕭旭岑所駕車號J2-2258 自用小客車發生擦
    撞。然按諸道路交通標誌標線號誌設置規則第58條規定：停
    車再開標誌，用以告示車輛駕駛人必須停車觀察，認為安全
    時，方得再開。本件受處分人既駕車行駛於支線道之政大三
    街，該次要路權車輛應依現場標誌指示，於停止線前停等查
    看左右來車，禮讓主要路權車輛通過後，確認能安全通行時
    始可通過路口。且依現場圖所示，雙方車輛均未有煞車痕等
    明顯跡證，而檢視車輛終止位置，受處分人車尾距路口邊緣
    已5.8 公尺，對造蕭旭岑車輛仍停留於路口中，足可顯示受
    處分人駕車於次要路權車輛對於主要路權車輛之距離拿捏判
    斷錯誤，進而搶快通過，阻礙主要路權車輛通行及危害交通
    安全，自屬未盡其次要路權之注意義務。案經臺北市政府警
    察局文山第一交通分隊逕行舉發，並填製北市警交大字第A0
    1YHD732 號違反道路交通管理事件通知單移送抗告人後，依
    道路交通管理處罰條例第9 條第1 項、第45條第9 款暨違反
    道路交通管理事件統一裁罰基準表規定，於99年7 月2 日裁
    處受處分人罰鍰新台幣（下同）600 元，並依同條例第63條
    第1 項第1 款規定，記違規點數1 點，以維護交通秩序，確
    保交通安全。惟原審審理結果，逕將原處分撤銷，並諭知乙
    ○○不罰，容有未恰。爰依法提起抗告，請撤銷原裁定，更
    為適法之裁定等語。
二、原裁定意旨略以：受處分人即異議人乙○○於99年1 月14日
    上午8 時57分許，駕駛車號5381-EJ 號白色自用小客車，自
    臺北市文山區○○○街駛出，在與政大二街交岔路口遭從右
    方駛出由蕭旭岑駕駛之車號J2-2258 號墨綠色自用小客車攔
    腰撞擊，而發生交通事故，及異議人所行駛之政大三街為支
    線道等事實，為異議人所不否認，並有臺北市政府警察局文
    山第一分局99年7 月20日函暨檢附之道路交通事故調查報告
    表、道路交通事故現場圖、道路交通事故補充資料表、交通
    事故談話紀錄表、交通事故照片等在卷可稽（見原審卷第23
    、26-33 頁），而堪認定。惟異議人與第三人蕭旭岑所駕駛
    之2 車，究應由何車禮讓何車先行，自應以何車先至上開交
    岔路口為據，倘同時到達，始有「支線道車不讓幹道車先行
    」適用之餘地。異議人於原審訊問時陳稱：當時伊看到停止
    線，確實有停下來，確定沒有來車時才行駛，為何當時沒有
    看到對方的車，可能是因為政大二街有點彎，在某個死角沒
    辦法看清楚來車；伊當時過路口行駛的速度很緩慢，時速約
    10公里，行進時伊的視線都放在前方，而對方速度很快，約
    有50、60公里且從右側突然衝出來，伊看到對方的車時，距
    離伊車不到1 公尺，快要撞上了，伊要反應已經來不及了等
    語（見原審卷第43-45 頁），堅稱其有依交通規則先行停車
    查看左右來車，確定均無來車始前行通過；另觀之上揭交通
    事故照片、道路交通事故補充資料表，異議人所駕駛之上開
    自用小客車之右側車身與第三人蕭旭岑所駕駛之自用小客車
    之車頭發生碰撞，致異議人之上開自用小客車右側車身、右
    側葉子板及右前車輪凹陷、毀損，蕭旭岑之自用小客車車頭
    毀損，依此車輛毀損情形，足徵當時應係蕭旭岑所駕駛之車
    輛撞上異議人之車輛，且蕭旭岑之車速非慢，撞擊力道不輕
    ；又參之上揭交通事故談話紀錄表，蕭旭岑表示肇事當時伊
    時速約20公里左右，發現異議人車輛時距離伊不到半公尺，
    伊就煞車等語，是無論蕭旭岑當時時速究為其所稱之20公里
    或異議人所陳之50公里，均高於異議人當時10公里之車速，
    應認異議人當時駛過該交岔路口之時速低於蕭旭岑者；再參
    諸上揭交通事故現場圖雙方車輛碰撞後相關位置，異議人車
    輛停止位置已通過該交岔路口，蕭旭岑車輛則停止在路口處
    ，車身剛駛入路口，益徵異議人陳稱其車身已越過該交岔路
    口中心，即將駛過該路口，對方僅車頭露出交岔路口乙節無
    訛。而綜以上情，以異議人所駕駛之車輛先駛入該交岔路口
    ，第三人蕭旭岑所駕駛之車輛未注意發現，仍前駛進入該交
    岔路口，始發生本件交通事故。異議人與蕭旭岑既非同時駛
    至該交岔路口，異議人應無「支線道車不讓幹道車先行」之
    交通違規情事等語。因認原處分機關依道路交通管理處罰條
    例第45條第9 款暨違反道路交通管理事件統一裁罰基準表規
    定，裁處異議人罰鍰600 元，並依同條例第63條第1 項第 1
    款規定，記違規點數1 點，難謂允當，而認異議人之異議，
    為有理由，爰將原處分撤銷，改諭知異議人不罰，固非無見
    。
三、按駕駛人駕駛車輛或行人在道路上，應遵守道路交通標誌、
    標線、號誌之指示、警告、禁制規定；又汽車駕駛人，爭道
    行駛有支線道車不讓幹線道車先行之情形者，處600 元以上
    1800元以下罰鍰，並記違規點數1 點，道路交通管理處罰條
    例第4 條第1 項前段、第45條第9 款前段、第63條第1 項第
    1 款各有明文規定。次按，標誌之分類及其作用分別為：一
    、警告標誌，二、禁制標誌，三、指示標誌，四、輔助標誌
    ，其中禁制標誌用以表示道路上之遵行、禁止、限制等特殊
    規定，告示車輛駕駛人及行人嚴格遵守；而紅色標誌表示禁
    制或警告，用於禁制或一般警告標誌之邊線、斜線或底色及
    禁制性質告示牌之底色；標誌之體形分為下列各種：五、八
    角形用於禁制標誌之「停車再開」標誌。又禁制標誌分為下
    列三種：一、遵行標誌表示遵行事項。二、禁止標誌表示禁
    止事項。三、限制標誌表示限制事項；而其標誌之設計，體
    形圓形、八角形、倒等邊三角形、方形及專用於鐵路平交道
    之交岔形，道路交通標誌標線號誌設置規則第10條、第11條
    第1 款、第12條第5 款、第56條、第57條第1 款亦分別定有
    明文。而停車再開標誌，用以告示車輛駕駛人必須停車觀察
    ，認為安全時，方得再開。設於安全停車視距不足之交岔道
    路次要道路口；白實線設於路口者，作為停止線；停止線，
    用以指示行駛車輛停止之界限，車輛停止時，其前懸部分不
    得伸越該線。本標線設於已設有「停車再開」標誌之交岔路
    口，同規則第58條第1 項、第149 條第1 項、第1 款第3 目
    、第170 條第1 項復有明文規定。
四、經查：
  (一)受處分人即第一審之聲明異議人乙○○於上開時、地，駕駛
    車號5381-EJ 號白色自用小客車，由北往南沿臺北市文山區
    ○○○街行經政大二街口時，與由西往東沿政大三街行駛之
    蕭旭岑所駕車號J2-2258 墨綠色自用小客車擦撞，而肇致交
    通事故之事實，為異議人所不爭，並有臺北市政府警察局文
    山第一分局99年7 月20日北市警文一分交字第 09930833200
    號函所檢附之道路交通事故調查報告表、道路交通事故現場
    圖、道路交通事故補充資料表、交通事故談話紀錄表、交通
    事故照片等在卷可稽（見原審卷第23-35 頁），是上開事實
    ，自堪認定。
  (二)依上開肇事路口之照片所示，在受處分人駕車沿臺北市文山
    區○○○街行經與政大二街交岔路口前，設有八角形之紅底
    白色「停」字禁制標誌，而在政大三街與政大二街交岔口之
    政大三街右車道前緣並劃設有白色實線之停止線乙節，有該
    現場照片在卷可稽（見原審卷第34-35 頁）。而參諸交通部
    91年9 月12日交路字第0910008816號函關於幹、支道應如何
    區分之說明，即謂道路交通標誌標線號誌設置規則第58條、
    第59條、第172 條、第177 條、第211 條已有幹、支道依不
    同道路交通設施設置之原則，如：交岔路口若設有閃光紅燈
    或「讓」、「停」等標誌、標線之道路則為支線道，設有閃
    光黃燈或未設上述相關標誌、標線道路為幹線道；而臺灣地
    區○○○道路並未就路、街、巷、弄之路寬，車道數之劃設
    統一規定，故有關支、幹線道之劃分狀況、劃分標準等，依
    據道路交通標誌標線號誌設置規則第5 條規定本規則所稱主
    管機關，指公路主管機關、市區道路主管機關及警察機關等
    語，有該函釋在卷可參（見本院卷第15頁），且原審函詢上
    開規則所規定之主管機關臺北市政府警察局文山第一分局亦
    覆函稱：台北市文山區○○○街北向南設有停讓標誌，為支
    線道等語明確，並有該局99年7 月20日北市警文一分交字第
    09930833200 號在卷可佐（見原審卷第23頁）。則按諸道路
    交通標誌標線號誌設置規則第5 條、第58條規定，該停車再
    開標誌，既經主管機關設於上開政大三街之交岔路口前右側
    ，是受處分人駕車所沿之政大三街係屬支幹線道乙情，自洵
    堪認定。
  (三)受處分人所駕駛車輛既係沿劃屬支線道之政大三街行駛，則
    其駕駛至與幹線道政大二街之交岔路口時，依前揭規定自應
    停車觀察，認為安全時，方得再開，並於停止線前停等查看
    左右來車，禮讓沿幹線道政大二街之駕駛者蕭旭岑所駕駛之
    車輛優先通過後，確認能安全通行時始可通過路口。惟查，
    依上開現場圖所示（見原審卷第27頁），雙方車輛均未留有
    煞車痕，而檢視車輛終止位置，受處分人車尾距路口邊緣已
    有5.8 公尺，至蕭旭岑所駕車輛則仍停留於該交岔路口中，
    是若依受處分人於本件交通事故肇事之初所稱其車速僅約10
    公里云云（見原審卷第29頁談話紀錄表），自不可能於遭撞
    擊後仍可滑行至距路口約6 公尺之位置，顯見其行經該交岔
    路口時未能依規定先予停等，仍搶快通過，故其上開所稱伊
    當時駕車時速僅約10公里云云，要不足採信。再者，依受處
    分人於原審審理時指稱對方（按即蕭旭岑）當時之時速約5
    、60公里（見原審卷第44頁），則依此換算，約2 秒鐘即可
    行進32公尺左右，是受處分人若於通過該路口時，能確實遵
    守上開標誌、標線，停車於停止線前，查看左右來車，禮讓
    政大二街之幹線道車先行，則蕭旭岑所駕之車輛即可沿政大
    二街順利優先通過，不致撞及受處分人之車輛而肇生本件事
    故；況受處分人所駕車輛若已先通過該交岔路口始遭蕭旭岑
    所駕車輛撞擊，則衡諸經驗法則，受處分人車輛遭撞擊處，
    應係在該車輛之右後方保險桿位置，且應沿政大二街由西往
    東推移，而非尚能沿政大三街由北往南滑行，並越過該交岔
    路口至約6 公尺處之政大三街右側路邊始停止，然依上開照
    片所示（見原審卷第31-32 頁），受處分人之車輛後側均完
    整無損，而係該車之右側車身、前右側葉子板及右前車輪凹
    陷毀損，是依此車輛終止時之停車位置及毀損情形，益見當
    時受處分人確係未能於停止線前先停車左右察看，確定幹線
    道並無來車而安全時，再予通過之事實，至堪確認。甚而，
    受處分人於本件案發之初在現場由警察人員所製作之談話紀
    錄亦坦承伊駕車行經該路口時「減速」通過等語（見原審卷
    第29頁交通事故談話紀錄表），尤可見當時受處分人駕車沿
    支線道政大三街由北往南行駛至該交岔路口時，並未「停車
    」再開，即予搶快爭道而欲通過始為沿幹線道政大二街由蕭
    旭岑駕駛之車號J2-2258 自用小客車所撞及。從而，受處分
    人有前揭員警所舉發支線道車不讓幹線道車先行之上開駕車
    違規行為，事證明確，洵堪認定，其於原審聲明異議所提之
    理由，自均無可採。
五、綜上所述，抗告人即原處分機關據以依道路交通管理處罰條
    例第45條第9 款前段暨違反道路交通管理事件統一裁罰基準
    表規定，裁處受處分人罰鍰600 元，並依同條例第63條第 1
    項第1 款規定，記違規點數1 點，核無違誤，受處分人於原
    審異議之聲明，並無理由。原審法院未予詳查，認原處分機
    關之裁罰，難謂允當，乃將原處分機關之處分撤銷，改諭知
    受處分人不罰，自有未恰，而無可維持。是本件抗告人之抗
    告為有理由，且受處分人前揭違規駕車行為之事實，已至為
    明確，自無發回原審更為審理之必要，應由本院將原裁定撤
    銷，並逕就受處分人於原審聲明之異議，改為駁回之諭知，
    以期適法。
據上論斷，應依道路交通案件處理辦法第26條、第19條，刑事訴
訟法第413條，裁定如主文。
中    華    民    國    99    年    10    月    15    日
                  刑事第三庭    審判長法  官  莊崑山
                                      法  官  張意聰
                                      法  官  莊松泉
以上正本證明與原本無異。
本裁定不得再抗告。
中    華    民    國    99    年    10    月    15    日
                                      書記官  葉淑華

司法院資訊處製作；財團法人民間司法改革基金會備份。
